【裁判字號】    91,訴,322
【裁判日期】    921126
【裁判案由】    印花稅
【裁判全文】
臺北高等行政法院判決                              九十一年度訴字第三二二號
                              .
    原      告  康城工程顧問股份有限公司
    代  表  人  馮鑑昌董事長.
    訴訟代理人  甲○○律師
    被      告  臺北市稅捐稽徵處
    代  表  人  乙○○處長）.
    訴訟代理人  丙○○
右當事人間因印花稅事件，原告不服臺北市政府中華民國八十六年二月四日府訴字第
八六○○三一五八○一號訴願決定，提起行政訴訟。本院判決如左：
    主  文
訴願決定及原處分關於補徵印花稅金額超過新臺幣肆拾肆萬肆仟壹佰捌拾壹元及罰鍰
金額超過新臺幣參佰零捌萬伍仟伍佰元部分均撤銷。
原告其餘之訴駁回。
訴訟費用由原告負擔。
    事  實
甲、事實概要：
    緣原告於民國（下同）八十年五月二十二日至八十四年十一月一日間，書立鰲鼓
    工業區開發計晝環境影響評估計畫委託服務合約書等契據二三三份，金額計新臺
    幣（下同）七二○、七四○、三一八元，涉嫌未依規定貼用印花稅票，案經法務
    部調查局北部地區機動工作組（下稱調查局北機組）查獲，函移被告審理結果，
    核定原告應貼印花稅票七二○、六七一元，已貼印花稅票二、七六七元（稅率千
    分之一），其中一、一○○元註銷不合規定及九○四元未經註銷，貼用不足印花
    稅票稅額五、四六一元及不貼印花稅票稅額七一二、六七九元（註銷不合規定部
    分，因符合「稅務違章案件減免處罰標準」規定，免予處罰），除由被告所屬大
    安分處發單補徵所漏印花稅額七一八、一四○元外，並按原告未經註銷印花稅票
    稅額、貼用不足印花稅票稅額及不貼印花稅票稅額等違規行為各處以五倍、五倍
    及七倍之罰鍰計四、五○○元、二七、三○○元及四、九八八、七○○元（均計
    至百元為止），合計應處罰鍰五、○二○、五○○元。原告不服，申經復查結果
    ，經被告以八十五年八月六日八五北市稽法（乙）字第七一一○五號復查決定：
    「原核定補徵印花稅本於職權更正為新台幣（以下同）四四四、四○七元，裁處
    罰鍰併予更正為三、○八九、八○○元。」。原告仍不服，提起訴願遭駁回，遂
    向本院提起本件行政訴訟。
乙、兩造聲明：
  一、原告聲明：
（一）訴願決定、復查決定及原處分均撤銷。
（二）被告應另為適法之處分。
  二、被告聲明：
（一）原核定補徵印花稅金額超過新臺幣四四四、一八一元及原罰鍰金額超過新臺幣
      三、○八五、五○○元部分請予撤銷。
（二）駁回其餘原告之訴。
丙、兩造之爭點：
  一、本件是否逾核課期間？
  二、原告有無系爭未經註銷印花稅票稅額、貼用不足印花稅票稅額及不貼印花稅票
      稅額等違規行為？
原告主張：
壹、本件系爭之被告所為復查決定書雖對原告提出申請復查理由第二點桃園南區垃圾
    焚化廠廠址土地利用規劃委託簡約正、副本重覆計算，及第三點第二高速公路後
    續計畫臺中環線工程設計暨配合工作服務契約書原告非訂約二點予以更正，然對
    原告其餘申請復查理由卻不予採納，且其不予採納之理由不完備，而訴願決定機
    關臺北市政府同樣未予查明逕予駁回，殊難令原告甘服。
貳、印花稅法第六條第五款規定，各種憑證之正本已貼用印花稅票者，其副本或抄本
    免納印花稅。經查：
一、原告與訴外人東佳工程股份公司（下稱東佳公司）簽訂之「台南科技工業區綱要
    計畫案」委託合約書，正本仍留存於原告公司內，且已依法貼銷印花，此經原告
    於申請復查時提出該合約正本在卷可稽，且其上確已貼銷印花，是以就此合約而
    言，原告確無漏貼印稅之事實，彰昭甚明。
二、至卷內調查局北機組所扣押者，其上雖印有正本，惟該份合約乃簽約時多印備用
    之合約，因簽約時一併簽字，是以本屬多餘之物，惟原告仍將之留存公司內，做
    為公司內部參考之用，是以性質上是做為副本之用，核諸首揭法條，正本既已貼
    用印花稅，則副本自毋庸再納印花稅，事屬當然。
三、復查決定僅以「北機組所扣押者為正本無誤」短短數語，遽未審酌原告所提出合
    約正本之事實，其認定顯屬率斷。蓋以倘認北機組所扣押者為正本，則原告所提
    呈已貼銷印花者又屬何物？復查決定對於其何以認定北機組所扣押者為「正本」
    而原告所提出者非屬「正本」未置片語，其認定顯不備理由，且與事實不符。況
    對於合約是否正本，尚有可詢及東佳公司，被告未為此項調查，臺北市政府對此
    亦偏採被告認定，而逕認原告所提出之說明不合理，謂原告未提出合理之說明及
    舉證證明，實則被告未盡調查之能事。
參、「印花稅之檢查，由財政部主管印花稅機關，依稅捐稽徵法規定執行之；檢查規
    則，由財政部定之。」印花稅法第二十一條定有明文。故原告雖尚有其他遭調查
    局北機組查獲未依規定貼用印花稅票之情形，惟是否確有違章情形，應以主管印
    花稅機關檢查時間為準；倘稅捐機關接受調查局北機組函送之違章事實已逾法定
    五年徵收期間，則依法即不得予以補徵處罰。原告於復查申請書中已陳明原處分
    書附件漏貼印花稅統計表第一頁第十一項之合約，其實際書立交付使用之日期為
    八十年四月十日，於本件被告接受調查局北機組函送審理時已逾五年期間，是以
    原告乃請求變更該項處分之決定。復查決定就此請求復查事項，僅以「經查其訂
    約日期為八十年五月二十二日」乙語帶過，未說明其認定之依據為何，臺北市政
    府雖提出以該合約上簽署日期之最後日期即八十年五月二十二日為核課期間之起
    算日，惟原告亦已陳明，本件事實上是交付在前簽署在後，而被告及臺北市政府
    亦未對原告請求復查之訂約實際交付契約日期進行調查。是以原告不服該復查決
    定，爰依法提起撤銷訴訟，請求調查該契約之實際訂約日及被告審理本件之日期
    時是否已逾法定徵收期間。
肆、關於本件系爭之二百三十三件合約，原告認為並非全屬承攬契約，對此原告造有
    「康城工程顧問公司計畫合約書於台北市稅捐處明細」，茲以此明細上之編號順
    序，來分指本件之契約。
一、不屬於承攬契約者：
    在本件爭訟應否課徵印花稅之訴訟標的中，共有五十六件原告認為並不屬於承攬
    性質契約之契約，而各依其類型，尚可為如下分類：
（一）契約標的為提供技術諮詢服務性質者：在此類型中，契約之標的物乃是技術提
      供或諮詢服務，並非以完成工作物為其內容，因此係以知識、技術之給付為其
      內容，性質分類上是一種僱傭契約，不屬於承攬契約，屬於此類型者共有九件
      如下：
  １、編號１「事業機構廢棄物貯存清除處理設施列管計劃」，乃委託「財團法人工
      業技術研究院」（下稱工研院）為本計畫之技術顧問，提供者為技術諮詢事項
      。
  ２、編號２「事業機構廢棄物貯存清除處理設施列管計劃」，乃委託工研院為本計
      畫之技術顧問，提供者為技術諮詢事項。
  ３、編號１０「花蓮縣環境白皮書之編訂工作委託合約」，康城公司提供技術服務
      工作。
  ４、編號２９「事業機構廢棄物管理計畫委託合約」，乃委託工研院為本計畫之技
      術顧問，提供者為技術諮詢事項。
  ５、編號３０「事業機構廢棄物管理計畫採樣分析委託合約」，乃委託工研院為本
      計畫之技術顧問，提供者為技術諮詢事項。
  ６、編號３９「永聖貿易股份有限公司觀音第三期工業區設廠計畫書委託合約書」
      ，康城公司為承辦技術服務工作。
  ７、編號９０「高雄市地下水監測網規劃研究計劃」委託合約書，內容康城公司擔
      任該計劃之特約服務。
  ８、編號２０７「製程有害事業廢棄物調查、廢棄物產生因子及產量推估工作諮詢
      服務合約」，康城公司提供者為諮詢服務。
  ９、編號１６５「台灣省公路局台二十四線安朔至港口環境影響說明工作委託書」
      康城公司乃提供技術服務工作。
（二）契約標的為執行計畫者：此類型中契約所約定者，為一方為他方按已擬定之計
      畫執行，即以一方為他方處理事務為其約定內容，雙方並非以約定以完成「工
      作物」為其內容，是以不屬承攬性質，而應屬委任關係甚明。雖然在此類型契
      約的「計畫」之中，仍然訂有需要完成之工作物，惟執行者在本契約之地位，
      係代替委任者來發包予其他人承攬，是以委任人與受任人間，並不是承攬關係
      。至於由受任人按計畫發包承攬予其他廠商部分，自然屬於承攬契約，因此原
      告就此部分，均已列入第參項之中，不爭執其承攬性質。再者，在此類型之契
      約中，付款方式中雖有以提出「期中報告」、「期末報告」‧‧‧等報告為其
      分期付款之條件者，惟此等「報告」為受任人對委任人之報告義務所為之報告
      ，並不是以此報告作為雙方間契約之標的，是以不能認為提出報告係為所完成
      之工作物。是以因此類型計有三十五件如下：
  １、編號１３「行政院環境保護署委託專案研究計畫契約書」
  ２、編號２８「行政院環境保護署委託專案研究計畫契約書」
  ３、編號３１「行政院環境保護署委託專案研究計畫契約書」
  ４、編號３２「行政院環境保護署委託專案研究計畫契約書」
  ５、編號３４「行政院環境保護署委託專案研究計畫契約書」
  ６、編號６２「行政院環境保護署委託專案研究計畫契約書」
  ７、編號１００「行政院環境保護署委託專案研究計畫契約書」
  ８、編號１０８「行政院環境保護署委託專案研究計畫契約書」
  ９、編號１０９「行政院環境保護署委託專案研究計畫契約書」
  １０、編號１１１「雲林縣環境保護局委託專案研究計劃契約書」
  、編號１１２「嘉義市水污染防治實施方案規劃」
  、編號１１４「嘉義縣水污染防治實施方案規劃」
  、編號１１７「台南縣水污染防治實施方案規劃」
  、編號１１９「花蓮縣環境保護局委託專案研究計畫計畫契約書」
  、編號１２５「澎湖縣水污染防治實施方案規劃」專案研究計畫契約書
  、編號１２６「金門縣水污染防治實施方案規劃」專案研究計畫契約書
  、編號１２７「金門縣水污染防治實施方案規劃」專案研究計畫委託契約書，康
      城公司乃委由「財團法人厚生基金會」負責執行計畫。
  、編號１３８「台中縣環境保局委託專案研究計畫契約書」
  、編號１４９「行政院環境保護署委託專案研究計畫契約書」
  、編號１５１「行政院環境保護署水泥業暨採礦作業空氣污染量推估及模擬計畫
      專案研究計畫」乃康城公司委託第三人「新系環境技術有限公司」執行計畫。
  、編號１５２「行政院環境保護署委託專案研究計畫契約書」
  、編號１５８「台東縣卑南溪流域整體性污染源管制計畫」專案研究計畫契約書
  、編號１６４「花蓮縣環境保護局委託專案研究計畫計畫契約書」
  、編號１８２「行政院環境保護署委託專案研究計畫契約書」
  、編號１９１「澎湖縣地方環境資訊編纂委託契約書」康城公司乃負責執行計畫
  、編號１９４「澎湖縣垃圾處理第三期計畫規劃案契約書」
  、編號１９５「花蓮縣環境保護局委託規劃垃圾處理第三期計畫契約書」
  、編號１９７「交通部民用航空局委託專案研究計畫契約書」
  、編號２０１台南縣環境保護局委託規劃「台南縣垃圾處理第三期計畫契約書」
  、編號２０３台南市環境保護局委託規劃「台南市垃圾處理第三期計畫契約書」
  、編號２０４新竹市環境保護局委託規劃「新竹市垃圾處理第三期計畫契約書」
  、編號２０６「行政院環境保護署委託專案研究計畫契約書」
  、編號２１６「行政院環境保護署環境保護人員訓練所委託專案研究計畫契書」
  、編號２２４「中港溪流域污染整治計畫－中港溪涵容能力評估計畫」專案研究
      計畫契約書
  、編號２３２「行政院環境保護署委託專案研究計畫契約書」
（三）契約內容為約定技師簽證費用者：此部分係委請專業技師簽證之費用，委任人
      與專業技師間並非承攬關係甚明，此類型者計有二件如下：
  １、編號８９「環境工程專業簽認」內容為專業技師簽認之簽認費用
  ２、編號１５６「環境工程專業簽認」內容為專業技師簽認之簽認費用
（四）契約內容為雙方分工事項者：此類契約為雙方共同承辦執行另一計劃，而雙方
      間再另就屬於內部分工之權利義務加以明訂，並不是就雙方間誰對誰承攬工作
      而訂定契約，是以並非承攬契約甚明，此類型計有四件如下：
  １、編號１０７區域性垃圾規範初步規劃及垃圾收費成效評估委託合約書，其係康
      城公司與第三人泰興工程顧問公司共同辦理行政院環保署之「區域性垃圾規範
      初步規劃及垃圾收費成效評」後，雙方之內部分工協調。
  ２、編號１６１「電子工業組裝電路板、零組件元件廢料處理技術分析規畫研究計
      畫委託合約書」係康城公司與第三人「中宇環保工程股份有限公司」共同辦理
      經濟部工業局之上揭計畫，有關康城公司與中宇公司之分工及權利義務。
  ３、編號１８３「廢棄物填海造地工程─淡水河系沿岸廢棄物處理綜合計畫規劃委
      託合約書」，其係康城公司與第三人泰興工程顧問公司共同辦理行政院環保署
      之上揭規劃後，雙方之內部分工協調。
  ４、編號２０９「醫療事業廢棄物焚化爐功能評估及事業廢棄物管理訓練」專案研
      究計畫契約書，乃康城公司與第三人「財團法人台灣產業服務基金會」共同辦
      理行政院環境保署之上揭計畫後，雙方之內部分工及配合事項之協議。
（五）契約內容為顧問契約及對外分工事項者，此類型主要為第三人就某項康城公司
      出面簽約之契約，擔任康城公司之技術顧問，提供諮詢事項，並且對於雙方對
      外分工界定，此部分均應屬僱傭關係，此類型共有六件如下：
  １、號１１０、１１３、１１５「規劃建立水體環境風險評估資訊系統」計劃契約
      書，為第三人美商旭環股份有限公司擔任康城公司之國外技術顧問之顧問契約
      及內部責任分配，是均為委任契約，不屬承攬性質。
  ２、編號１１８「台南縣六條河川水污染防治規劃研究計劃契約書」為第三人美商
      旭環股份有限公司擔任康城公司之國外技術顧問之顧問契約及內部責任分配，
      是均為委任契約，不屬承攬性質。
  ３、編號１５０「行政院環境保護署水泥業暨採礦作業空氣污染最佳可行控制技術
      專案研究計畫」計畫契約書，為第三人美商旭環股份有限公司擔任康城公司之
      國外技術顧問之顧問契約及內部責任分配，是均為委任契約，不屬承攬性質。
  ４、編號１５４「六堵地區河川涵泂能力分析及削減方案對河川水質影響之模擬推
      估」研究計畫書，為第三人美商旭環股份有限公司擔任康城公司之國外技術顧
      問之顧問契約及內部責任分配，是均為委任契約，不屬承攬性質。
二、屬於中間性質或性質不明者：
    此類之中，無法由契約表面明顯判斷是否具有承攬性質，暫將其歸類為性質不明
    者。此類契約共有七件如下：
（一）編號４０「福誼化學工業股務有限公司申請有害事業廢棄代處理機構設置及操
      作許可計畫合約書」似屬委任性質。
（二）編號７０「清宇環保實業股份有限公司申請廢棄物處理廠操作許可工作計畫合
      約書」似屬委任性質。
（三）編號７１「富寶馨開發股份有限公司申請廢棄物處理廠操作許可工作計畫合約
      書」似屬委任性質。
（四）編號１０１、１０２、１０３、１０４「區域性垃圾規範初步規劃及垃圾收費
      成效評估」問卷調查及回收，依其性質，似屬勞務契約。
三、屬於承攬契約者：
    原告對於下列一百六十一件所示契約，以及雖然不在下列之中、亦不在以上一、
    二項中之九件其他契約（因在被告所保管之合約卷內無法找到契約之原件），不
    爭執其為具有承攬性質，應核徵印花稅，此計有編號３、４、５、６、７、８、
    ９、１１、１４、１５、１６、１７、１８、１９、２０、２１、２２、２３、
    ２４、２５、２６、２７、３３、３５、３６、３７、３８、４１、４２、４３
    、４４、４５、４６、４７、４８、４９、５０、５１、５４、５５、５６、５
    ７、５８、５９、６０、６１、６３、６４、６５、６６、６７、６８、６９、
    ７２、７３、７４、７５、７６、７７、７９、８０、８１、８２、８３、８４
    、８５、８７、８８、９１、９２、９３、９４、９５、９６、９７、９８、９
    ９、１０５、１０６、１１６、１２０、１２１、１２２、１２３、１２４、１
    ２８、１２９、１３０、１３１、１３２、１３３、１３４、１３５、１３６、
    １３９、１４０、１４１、１４２、１４３、１４４、１４５、１４６、１４７
    、１４８、１５３、１５５、１５７、１５９、１６０、１６３、１６６、１６
    ７、１６８、１６９、１７０、１７１、１７２、１７３、１７４、１７５、１
    ７６、１７７、１７８、１７９、１８０、１８１、１８４、１８５、１８６、
    １８７、１８８、１８９、１９０、１９２、１９３、１９４、１９５、１９６
    、１９８、１９９、２００、２０２、２０５、２０８、２１１、２１２、２１
    ３、２１４、２１５、２１７、２１８、２１９、２２０、２２１、２２２、２
    ２３、２２５、２２７、２２８、２３０、２３１
伍、接獲被告於原告所提出非屬承攬契約之答辯。茲辯駁如下：
一、被告主張前揭契約具有承攬性質，無非均以財政部六十五年五月二十四日台財稅
    第三三四三五號函釋，為其主要依據。按上揭函釋，乃針對「建築師」之自由職
    業者解釋，與本件原告公司係「工程顧問」業者已有不同；此外，「規劃」、「
    設計」、「現場監造」具有承攬性質，係指以建築師之身份而從事與建築工作物
    有關之行為而言，並非所有人只要與規劃、設計、監造有關均係承攬契約，亦非
    只要契約中出現有規劃、設計或監造等字眼即係承攬契約；例如會計師為人做財
    務規劃，造型師為人做造型設計，均不會有人認為其係所謂承攬契約，因此應仔
    細分辨其中區別，不應將財政部上揭函釋擴大、而且是斷章取義的解釋。
二、就被告答辯第二點中，以合約附件載明工作內容及執行方法「專案顧問群工作分
    配」之工作項目中，工作之規段、設計與執行皆以工研院為主辦單位，因此其工
    作係針對有關顧問事項之規劃、設計及執行方法委由工研院辦理，不能以此種規
    劃、設計與建築師對於建築物之規劃、設計相提並論而認此即係承攬契約，其理
    甚明。
三、其次，被告一直以原告公司之合約中，有需要提出報告、經審認核可後，始得收
    取款項，作為承攬契約「完成工作，始得請求報酬」之特徵。然而，委任依民法
    第五百四十條之規定，「受任人應將委任事務進行之狀況，報告委任人‧‧‧」
    ，是以提出「報告」並非提出「工作物」，兩者不能混為一談，此其一。再者，
    委任本來就有「有償委任」，依民法第五百四十八條規定，「受任人應受報酬者
    ，除契約另有訂定外，非於委任關係終止及為明確報告顛末後，不得請求給付。
    」，是以委任契約在原則上，亦係事後方得請求報酬。查本件原告公司之合約，
    係以契約約定報酬之給付時期及方式，即契約將委任之事項分期，每一階段完成
    之後，原告公司即有提出報告之義務，在委任人認為係明確之後，即給付該期款
    項，因此完成一定事項之後，給付報酬，亦非承攬契約之特徵，此其二。
四、因此被告以「完成工作，始得請求報酬」作為承攬契約之特徵，作為其答辯，顯
    然有所誤解。因此被告此類答辯於答辯狀中，全篇各點均有以此做為論述的部分
    ，爰不一一指駁。
五、另被告答辯狀第三點，主張有關經費報銷部分之約定，與承攬契約毫無差異，而
    與委任不同。然而，在此必需要釐清的，此種約定經費報銷的方式，並非報酬的
    給付，在觀念上應不難理解，是以要以此來做為析論其屬承攬亦或委任之依據，
    顯然沒有意義。再者，委任並非一定要由委任人預付費用，而是經受任人請求時
    方有此義務。至於此點中，被告直接以「報告」做為承攬契約之標的，而忽略了
    此類契約，重點是原告受委任執行計劃，「報告」只是委任契約中的附隨義務，
    其偏頗之處甚為顯然。
六、被告答辯狀第五點主張，此種分工契約，係原告公司承做業主之規劃案後，再行
    「發包」，此固非全然無見，惟所「發包」的事項，是技術諮詢的服務工作，並
    非完成一定工作物，而且契約上寫明是「服務費」，其非承攬報酬甚明。
陸、綜上各點，原告仍然認為前所列之契約，或為委任契約、或為僱佣契約或其他無
    名契約，惟並非承攬契約甚明。為此請求就關於原處分不合法、不應視作攬契約
    者予以撤銷，另為適法之處分。
被告主張：
一、按印花稅法第五條第四款規定：「印花稅以左列憑證為課徵範圍：四、承攬契據
    ：指一方為他方完成一定工作之契據，如承包各種工程契約、承印印刷品契約及
    代理加工契據等屬之。」同法第七條第三款規定：「印花稅稅率或稅額如左：三
    、承攬契據：每件按金額千分之一，由立約或立據人貼印花稅票。」同法第八條
    第一項前段規定：「應納印花稅之憑證，於書立後交付或使用時，應貼足印花稅
    票；‧‧‧」同法第十條規定：「貼用印花稅票，應由納稅義務人於每枚稅票與
    原件紙面騎縫處，加蓋圖章註銷之，個人得以簽名或劃押代替圖章。但稅票連綴
    ，無從貼近原件紙面騎縫者，得以稅票之連綴處為騎縫註銷之。」同法第二十二
    條規定：「違反本法之憑證，任何人得向主管徵收機關舉發之。」同法第二十三
    條第一項規定：「違反第八條第一項或第十二條至第二十條之規定，不貼印花稅
    票或貼用不足稅額者，除補貼印花稅票外，按漏貼稅額處五倍至十五倍罰鍰。」
    同法第二十四條第一項規定：「違反第十條之規定者，按情節輕重，照未經註銷
    或註銷不合規定之印花稅票數額，處五倍至十倍罰鍰。」稅捐稽徵法第二十一條
    第一項第二款規定：「稅捐之核課期間，依左列規定：二、依法應由納稅義務人
    實貼之印花稅，‧‧‧其核課期間為五年。」同法第二十二條第三款規定：「前
    條第一項核課期間之起算，依左列規定：‧‧‧三、印花稅自依法應貼用印花稅
    票日起算。」
二、卷查原告之違章事實，有調查局北機組八十五年三月四日（八五）電字第○七三
    一號函及附件扣押物清冊等附案可稽，違章事證明確，洵堪認定，原處分尚非無
    據。惟查：
（一）卷內原告與包商訂立工程合約書漏貼印花統計表第一頁二十三項（桃園南區垃
      圾焚化廠廠址土地利用規劃委託簡約）為副本，第二頁第三項為正本，二者重
      覆計算；第二頁第十六項（第二高速公路後續計畫台中環線工程設計暨配合工
      作服務契約書）之訂約雙方為交通部臺灣區國道新建工程局與昭凌工程顧問股
      份有限公司，非原告之合約書；第五頁第七項（高雄市北區資源回收廠工程規
      劃、環境影響評估服務契約書）原告已貼印花稅票十二元，應按貼用不足印花
      稅額七、二七三元處罰，故於作成復查決定時，已本於職權將原核定補徵印花
      稅更正為四四四、四○七元，罰鍰處分併予更正按所漏稅額處五倍及七倍罰鍰
      共計三、○八九、八○○元。
（二）又第三頁第九項（綠島垃圾衛生掩埋）印花稅票稅額三○○元及第五頁第三項
      （綠島垃圾焚化場）印花稅票稅額八○○元註銷不合規定部分，及第九頁第十
      項（高縣岡山工業區）印花稅票未經註銷部分，依「稅務違章案件減免處罰標
      準」規定，亦免予處罰，合先敘明。
三、原告主張正本留存於公司之內且已依法貼銷印花，調查局北機組所扣押者係內部
    參考之用，性質上是做為副本之用，漏貼印花稅統計表第一頁第十一項之合約，
    於接受調查局北機組函送審理時已逾五年期間，本件事實上是交付在前簽署在後
    云云。經查：
（一）被告查核調查局北機組所扣押之上開合約，係屬合約書之正本，並有蓋「正本
      」字樣之合約書影本附卷可稽，原告主張其屬副本性質，顯與事實不符，又原
      告對其所指為副本之合約書為何蓋有「正本」字樣，未提出合理之說明及舉證
      證明，尚難僅憑事後另提出其所稱之合約書正本，即得認定調查局北機組所扣
      押之上開合約非屬正本。
（二）次查系爭漏貼印花稅統計表第一頁第十一項之合約，其第二十項有關生效日期
      之記載，仍是以當事人在合約上簽章而使之生效，又雙方當事人之簽署日期分
      別為八十年五月二十一日及八十年五月二十二日，在當事人未簽署前，該合約
      如何交付或使用，是以本案仍應以最後簽署之八十年五月二十二日為核課期間
      之起算日，其距原處分書所載之日期（八十五年四月二十二日），並未逾五年
      核課期間。是原告主張，應無足採。
四、惟查，系爭漏貼印花統計表第九頁第十項（高縣岡山工業區）印花稅票未經註銷
    部分金額計九○四元，依據財政部九十一年六月二十日台財稅第0000000
    000號修正之「稅務違章案件減免處罰標準」規定，應改處二倍罰鍰計一、八
    ○○（原處五倍罰鍰計四、五○○元），是本件罰鍰金額應更正為三、○八七、
    一○○元【（3,089, 800─4,500）+1,800；計至百元為止】。
五、又原告主張合約編號一等九件合約書其契約標的為提供技術諮詢服務性質者非屬
    承攬性質契約乙節，經查原告提供之合約書明細表編號二九號「事業機構廢棄物
    管理計畫委託合約」第六條明定：「（一）乙方應按本合約所附『研究計畫書』
    所列工作預定進度辦理各項工作。」，其合約附件「研究計畫書」第三章工作內
    容及執行方法載明，其工作要項依時程與進度可區分為：事業廢棄物清理計畫書
    之書面審核、事業機構清理計畫複審｜現場勘查、審核結果彙整及品保／品控作
    業。其中「事業廢棄物清理計畫書」之書面審核執行方法載明，主要目的係查驗
    提報資料之完整性與合理性，並完成「事業機構評估報告」之內容，以提報環保
    單位進一步的列管作業。「事業機構提送清理計畫書複審｜現場勘查」執行方法
    載明：「４˙勘查人員到事業機構內實地勘查５˙勘查後與事業機構人員的檢討
    。‧‧‧二、追蹤查核第一、第二年列管事業機構之改善進度四○○家次‧‧‧
    選定應予優先追蹤查核改善進度之機構，進行資料審查及現場勘查，同時將其改
    善進度資料建檔。」。第四章「專案顧問群工作分配」之工作項目中，其工作之
    規劃、設計與執行皆以「財團法人工業技術研究院」為主辦單位。是參照財政部
    六十五年五月二十四日台財稅第三三四三五號函釋規定：「‧‧‧說明：二、查
    建築師為自由職業之一，如對其顧客僅處於顧問地位，運用其學識與經驗，貢獻
    意見者固具有委任性質，但其主要工作中之規劃、設計及現場監造而言，則仍具
    有承攬性質。」是類此合約書自屬具承攬性質無誤。次查其付款方式明定，工研
    院於提交第二期期中報告所需之報告，並經審查合格後，始得收取第二期款項，
    再度彰顯承攬契約要求「完成工作，始得請求報酬」之特徵。
六、原告主張合約編號一三等三十五件合約書其標的為執行計畫者，並非約定完成工
    作物，應屬委任關係，報告係受任人對委任人之報告義務所為報告，非以此報告
    作為契約之標的，非屬承攬性質契約云云，經查原告提供之合約書明細表編號三
    四號「環境影響評估個案之追蹤考核與查驗」專案研究計畫契約書第四條付款方
    式明定：「‧‧‧乙方提交期中研究報告經甲方認可繼續辦理後撥付六十％，本
    計畫執行完成後，乙方提交正式報告經甲方認可結案後撥付二十％‧‧‧」，第
    五條經費報銷明定：「甲方撥付經費時，乙方須開立發票交予甲方，發票上註明
    計畫名稱及期款名稱。乙方執行本計動支經費取得之支出憑證，做為乙方記帳憑
    證，不另交甲方。‧‧‧」，此項約定，與承攬契約特有之「完成工作，始有報
    酬」，毫無差異，而與民法第五百四十五條委任契約強調之「委任人因受任人之
    請求，應預付處理委任事務之必要費用」，及第五百四十六條「受任人因處理委
    任事務，支出必要費用，或負擔必要債務，或因非可歸責於自己之事由受有損害
    時，委任人應附加利息償還，或代為清償，或賠償損害」，並不相同。次查印花
    稅法第五條第四款規定：「印花稅以左列憑證為課徵範圍‧‧‧承攬契據：指一
    方為他方完成一定工作之契據；如承包各種工程契約、承印印刷品契約及代理加
    工契據等屬之。」，本條款所謂之「承攬契據」，係指承攬合約書或承攬契約書
    而言，條文對於承攬契約明定：「指一方為他方完成一定工作」，並以「承包各
    種工程契約」、「承印印刷品契約」及「代理加工契據」為例，由是可知，本條
    款所謂之「承攬」，係指承攬契約言。亦即為民法第四百九十條第一項所稱「一
    方為他方完成一定之工作，他方俟工作完成，給付報酬」之承攬契約。則其合約
    附件計畫書所載：「甲、綜合資料‧‧‧計畫摘要：本計畫之目的在於追蹤、考
    核及查驗目前國內重大開發計畫執行環境管理及減輕措施之實際情形。乙、計畫
    內容‧‧‧（五）預定進度‧‧‧１４˙定稿報告（第八月計畫完成）」。及前
    述之付款方式，本件合約書顯係以報告作為契約標的無誤，亦再度彰顯承攬契約
    要求之「完成工作，始得請求報酬」之特徵。
七、原告主張合約編號一○七等四件合約書其契約內容為雙方分工事項，係就內部分
    工之權利義務加以明定，非就雙方間誰對誰承攬工作而有訂定契約，非屬承攬契
    約乙節，經查原告提供之合約書明細表編號二○九號「『醫療事業廢棄物焚化爐
    功能評估及事業廢棄物管理訓練』專案研究計畫契約書」第二條計畫內容明定：
    「乙方工作分配負責部分如本計畫之合約附件中所載。」第五條付款辦法明定：
    「‧‧‧（二）第二期：乙方完成負責工作內所有工作項目經甲方核可同意，且
    經業主審查核可，並於甲方收到業主款項後，撥付總經費之百分之八十尾款‧‧
    ‧」第六條乙方之義務明定：「‧‧‧（二）乙方應於八十四年六月五日前，就
    所負責工作執行之內容提出期末工作報告‧‧‧」已具承攬契約要求之「完成工
    作，始得請求報酬」之特徵，自屬承攬性質之契據無誤。雖原告主張係內部分工
    之契約，惟原告並未提供與本件合約乙方「財團法人台灣產業服務基金會」共同
    承攬行政院環保護署「醫療事業廢棄物焚化爐功能評估及事業廢棄物管理訓練」
    之共同承攬合約書以實其說，實難憑採。
八、原告主張合約編號一一○等六件合約書係顧問契約及對外分工事項，原告僅提供
    諮詢事項，係雙方對外分工界定，應屬僱傭關係，非屬承攬契約乙節，經查原告
    提供之合約書明細表編號一一三號「嘉義市八掌溪水污染防治規劃研究計畫契約
    書」，該合約書已載明本計畫係屬嘉義市環境保護局委由原告辦理「嘉義市水污
    染防治實施方案規劃」之一部，且該合約第四條付款辦法規定：「甲方應於乙方
    完成各期工作並經業主審查通過後，於收到業主撥付各該期服務費後給付乙方服
    務費用。‧‧‧第二期款：乙方應於提交期中報告，經業主及甲方核可繼續辦理
    後，撥付服務費用總額百分之二十‧‧‧第三期款：本計畫執行完成後，乙方依
    據業主及甲方審查意見做必要之修正，於經業主及甲方核可後，撥付服務費用總
    額百分之六十‧‧‧」。本件合約書顯係原告自嘉義市環境保護局承做「嘉義市
    水污染防治實施方案規劃」後再行發包，並非僅係單純委託「美商旭環股份有限
    公司台灣分公司」為技術顧問，是參照上開財政部六十五年五月二十四日台財稅
    第三三四三五號函釋規定及前述之付款方式，再度彰顯承攬契約要求之「完成工
    作，始得請求報酬」之特徵。
九、原告主張合約編號四○等七件合約書無法從契約表面明顯判斷是否具有承攬性質
    乙節，茲分述如下：
（一）原告提供之合約書明細表編號四○號「申請有害事業廢棄物代處理機構設置及
      操作許可計畫合約書」，經查合約第五條付款辦法規定：「‧‧‧第二期款：
      設置許可申請經審核通過後一個月內，由甲方付給乙方新台幣參拾萬元整。（
      三）第三期款、操作許可申請經審核通過後一個月內，由甲方給付乙方新台幣
      肆拾萬元整。」第六條計畫之執行：「（一）乙方應按本合約所附『工作計畫
      書』所列工作辦理各項工作。」，與承攬契約特有之「完成工作，始有報酬」
      ，毫無差異，而與民法第五百四十五條、第五百四十六條之委任契約，並不相
      同。
（二）原告提供之合約書明細表編號七○號「申請廢棄物處理廠操作許可工作計畫合
      約書」，經查合約第五條付款辦法規定：「‧‧‧（二）第二期款：試運轉計
      畫書經審核通過後一個月內，由甲方給付乙方總經費之二十％‧‧‧（三）第
      三期款：完成操作許可工作計畫書並送審後一個月內，由甲方給付乙方總經費
      之三十％‧‧‧（四）第四期款：操作許可申請經審核通過後一個月內，由甲
      方給付乙方總經費三十％‧‧‧」第六條計畫之執行：「（一）乙方應按本合
      約所附『工作計畫書』所列工作辦理各項工作。」與承攬契約特有之「完成工
      作，始有報酬」，毫無差異，而與民法第五百四十五條、第五百四十六條之委
      任契約，並不相同。
（三）原告提供之合約書明細表編號七一號「申請廢棄物處理廠設置及操作許可工作
      計畫合約書」，經查合約第五條付款辦法規定：「‧‧‧（二）第二期款：完
      成設置許可經審核通過後一個月內，由甲方給付乙方總經費之二十％‧‧‧（
      三）第三期款：完成試運轉計畫書經審核通過後一個月內，由甲方給付乙方總
      經費之三十％‧‧‧（四）第四期款：操作許可申請經審核通過後一個月內，
      由甲方給付乙方總經費三十％‧‧‧」第六條計畫之執行：「（一）乙方應按
      本合約所附『工作計畫書』所列工作辦理各項工作。」與承攬契約特有之「完
      成工作，始有報酬」，毫無差異，而與民法第五百四十五條、第五百四十六條
      之委任契約，並不相同。
（四）原告提供之合約書明細表編號一○一號「『區域性垃圾規範初步規劃及垃圾收
      費成效評估』問卷調查及問卷回收委託簡約」、一○二號「『區域性垃圾規範
      初步規劃及垃圾收費成效評估』問卷調查及問卷回收委託簡約」、一○三號「
      『區域性垃圾規範初步規劃及垃圾收費成效評估』問卷調查及問卷回收委託簡
      約」、一○四號「『區域性垃圾規範初步規劃及垃圾收費成效評估』問卷調查
      及問卷回收委託簡約」，經查該等合約之付款辦法規定：「２．乙方完成工作
      提出成果報告經甲方認可後，由甲方於三十日內撥付計畫經費百分之六十給乙
      方‧‧‧」及其他事項規定：「３．乙方為辦理此項工作所需之設備、人力、
      交通差旅費及其人員之工作安全等，均由乙方自理。」與承攬契約特有之「完
      成工作，始有報酬」，毫無差異，非為原告所述屬勞務契約性質。
十、本次原告主張合約編號一等六十一份合約書經查皆屬具承攬性質，自應按印花稅
    法第五條第四款及第七條第三款規定，貼用印花稅票。
十一、原告主張合約編號八九號等二件合約書其內容為約定技師簽證費用，非屬承攬
      關係乙節，經查原告提供之合約書明細表編號八九號「第二高速公路台中環線
      隔音牆設計─環境工程專業技師簽認委託簡約」及一五六號「北二高施工階段
      環境監測計畫後續作業─環境工程專業技師簽認委託簡約」合約書，其契約內
      容為約定技師簽證之費用，非屬承攬契據範疇；且系爭二份合約書亦非屬印花
      稅法第五條第一至三款、第五款所規定之課徵範圍，是應免予課徵印花稅。則
      系爭八九號「第二高速公路台中環線隔音牆設計─環境工程專業技師簽認委託
      簡約」（漏貼印花稅統計表第七頁第二項）及一五六號「北二高施工階段環境
      監測計畫後續作業─環境工程專業技師簽認委託簡約」合約書（漏貼印花稅統
      計表第七頁第五項）漏貼用印花稅之金額分別計一五○元及七十六元，應自原
      核定稅額中扣除。從而，被告原核定補徵印花稅額應更正為四四四、一八一元
      （444,000-000-00=444,181），罰鍰金額併予更正為三、○八五、五○○元（
      未經註銷稅票九○四元部分，處二倍罰鍰；貼用不足稅票一二、七三四元部分
      ，處五倍罰鍰；漏貼印花稅票四三一、四四七元部分；處七倍罰鍰；均計至百
      元為止）。
    理  由
甲、程序方面：
    本件原告代表人於九十一年十一月二十七日變更為馮鑑昌，經其聲明承受訴訟，
    核無不合，應予准許。
乙、實體方面：
一、按印花稅法第五條第四款規定：「印花稅以左列憑證為課徵範圍：四、承攬契據
    ：指一方為他方完成一定工作之契據，如承包各種工程契約、承印印刷品契約及
    代理加工契據等屬之。」同法第七條第三款規定：「印花稅稅率或稅額如左：三
    、承攬契據：每件按金額千分之一，由立約或立據人貼印花稅票。」同法第八條
    第一項前段規定：「應納印花稅之憑證，於書立後交付或使用時，應貼足印花稅
    票；‧‧‧」同法第十條規定：「貼用印花稅票，應由納稅義務人於每枚稅票與
    原件紙面騎縫處，加蓋圖章註銷之，個人得以簽名或劃押代替圖章。但稅票連綴
    ，無從貼近原件紙面騎縫者，得以稅票之連綴處為騎縫註銷之。」同法第二十二
    條規定：「違反本法之憑證，任何人得向主管徵收機關舉發之。」同法第二十三
    條第一項規定：「違反第八條第一項或第十二條至第二十條之規定，不貼印花稅
    票或貼用不足稅額者，除補貼印花稅票外，按漏貼稅額處五倍至十五倍罰鍰。」
    同法第二十四條第一項規定：「違反第十條之規定者，按情節輕重，照未經註銷
    或註銷不合規定之印花稅票數額，處五倍至十倍罰鍰。」稅捐稽徵法第二十一條
    第一項第二款規定：「稅捐之核課期間，依左列規定：二、依法應由納稅義務人
    實貼之印花稅，‧‧‧其核課期間為五年。」同法第二十二條第三款規定：「前
    條第一項核課期間之起算，依左列規定：‧‧‧三、印花稅自依法應貼用印花稅
    票日起算。」
二、本件原告於八十年五月二十二日至八十四年十一月一日間，書立鰲鼓工業區開發
    計晝環境影響評估計畫委託服務合約書等契據二三三份，金額計七二○、七四○
    、三一八元，涉嫌未依規定貼用印花稅票，案經調查局北機組查獲，函移被告審
    理結果，核定原告應貼印花稅票七二○、六七一元，已貼印花稅票二、七六七元
    （稅率千分之一），其中一、一○○元註銷不合規定及九○四元未經註銷，貼用
    不足印花稅票稅額五、四六一元及不貼印花稅票稅額七一二、六七九元（註銷不
    合規定部分，因符合「稅務違章案件減免處罰標準」規定，免予處罰），除由被
    告所屬大安分處發單補徵所漏印花稅額七一八、一四○元外，並按原告未經註銷
    印花稅票稅額、貼用不足印花稅票稅額及不貼印花稅票稅額等違規行為各處以五
    倍、五倍及七倍之罰鍰計四、五○○元、二七、三○○元及四、九八八、七○○
    元（均計至百元為止），合計應處罰鍰五、○二○、五○○元。原告不服，申經
    復查結果，經被告以八十五年八月六日八五北市稽法（乙）字第七一一○五號復
    查決定：「原核定補徵印花稅本於職權更正為新台幣（以下同）四四四、四○七
    元，裁處罰鍰併予更正為三、○八九、八○○元。」，原告不服，主張如事實欄
    所載。本件所需審究者為原告仍有爭執部分，是否為承攬契約？
三、經查：
（一）關於原告主張是否逾越核課期間一節：
      原告雖主張正本留存於其公司之內且已依法貼銷印花，調查局北機組所扣押者
      係內部參考之用，性質上是做為副本之用，漏貼印花稅統計表第一頁第十一項
      之合約，於接受調查局北機組函送審理時已逾五年期間，本件事實上是交付在
      前簽署在後云云。然查
    １被告查核調查局北機組所扣押之上開合約，係屬合約書之正本，並有蓋「正本
      」字樣之合約書影本附卷可稽，原告主張其屬副本性質，顯與事實不符，又原
      告對其所指為副本之合約書為何蓋有「正本」字樣，未提出合理之說明及舉證
      證明，尚難僅憑事後另提出其所稱之合約書正本，即得認定調查局北機組所扣
      押之上開合約非屬正本。
    ２次查系爭漏貼印花稅統計表第一頁第十一項之合約，其第二十項有關生效日期
      之記載，仍是以當事人在合約上簽章而使之生效，又雙方當事人之簽署日期分
      別為八十年五月二十一日及八十年五月二十二日，在當事人未簽署前，該合約
      如何交付或使用，是以本案仍應以最後簽署之八十年五月二十二日為核課期間
      之起算日，其距原處分書所載之日期（八十五年四月二十二日），並未逾五年
      核課期間。是原告主張，為無可採。
（二）關於原告爭執非承攬性質之契約部分：
      按「稱僱傭者，謂當事人約定，一方於一定或不定之期限內為他方服勞務，他
      方給付報酬之契約。」、「稱承攬者，謂當事人約定，一方為他方完成一定之
      工作，他方俟工作完成，給付報酬之契約。」、「稱委任者，謂當事人約定，
      一方委託他方處理事務，他方允為處理之契約。」民法第四百八十二條、第四
      百九十條第一項及第五百二十八條分別定有明文。就三者給付內容與目的之不
      同點在於僱傭為單純提供勞務，勞務提供者完全依勞務受領者之指示，提供勞
      務，具有從屬性；委任則以處理事務為本旨，不以處理事務完成一定效果為必
      要；承攬則以完成符合定作人約定之一定工作內容為必要，承攬人對提供勞務
      之方式可自由決定，僅對其成果負責，是其具有獨立性，不具從屬之性質，合
      先敘明。
    １就原告所稱契約編號１、２、１０、２９、３０、３９、９０、１６５、２０
      ７等九件契約標的為提供技術諮詢服務性質，在此類型中，契約之標的物乃是
      技術提供或諮詢服務，並非以完成工作物為其內容，因此係以知識、技術之給
      付為其內容，性質分類上是一種僱傭契約，不屬於承攬契約一節，經查，依原
      告提供之與工研院合約書明細表編號二九號「事業機構廢棄物管理計畫委託合
      約」（原告同意其餘各號合約同）第三條「工作期間：自八十二年十二月一日
      起八個月內完成所負責工作．．」、第六條「（一）乙方（按為工研院）應按
      本合約所附『研究計畫書』所列工作預定進度辦理各項工作。」；其合約附件
      「研究計畫書」第三章工作內容及執行方法載明，其工作要項依時程與進度可
      區分為事業廢棄物清理計畫書之書面審核、事業機構清理計畫複審─現場勘查
      、審核結果彙整及品保／品控作業。其中「事業廢棄物清理計畫書」之書面審
      核執行方法載明，主要目的係查驗提報資料之完整性與合理性，並完成「事業
      機構評估報告」之內容，以提報環保單位進一步的列管作業。「事業機構提送
      清理計畫書複審｜現場勘查」執行方法載明：「４˙勘查人員到事業機構內實
      地勘查５˙勘查後與事業機構人員的檢討。‧‧‧二、追蹤查核第一、第二年
      列管事業機構之改善進度四○○家次‧‧‧選定應予優先追蹤查核改善進度之
      機構，進行資料審查及現場勘查，同時將其改善進度資料建檔。」。第四章「
      專案顧問群工作分配」之工作項目中，其工作之規劃、設計與執行皆以「財團
      法人工業技術研究院」為主辦單位。準此，工研院對原告並非僅提供技術諮詢
      服務而已，尚需按合約所附『研究計畫書』所列工作預定進度辦理各項工作，
      且工研院於提交第二期期中報告所需之報告，並經審查合格後，始得收取第二
      期款項，此類合約書工研院等並非完全依照原告之指示提供勞務，並非僱傭關
      係，而屬具承攬性質，原告此部分之主張，為無可採。
    ２原告主張合約編號１１３等三十五件合約書其標的為執行計畫者，並非約定完
      成工作物，應屬委任關係，報告係受任人對委任人之報告義務所為報告，非以
      此報告作為契約之標的，非屬承攬性質契約部分，經查依原告提供之合約書明
      細表編號３４號「環境影響評估個案之追蹤考核與查驗」專案研究計畫契約書
      （原告同意其餘各號合約同）計畫摘要所載「本計畫將針對十五項已完成環境
      影響評估審查之開發計畫，進行追蹤、考核及查驗工作。此外，並研擬環境影
      響評估、考核、查驗作業．．」，第五頁並載明對十五項個案之追蹤考核與查
      驗工作之進行方式，例如Ｇ項「十五項個案監測紀錄、抗告紀錄及改善紀錄之
      查核、對於環境管理組織所記載之監測紀錄、抗告紀錄及改善紀錄，查驗其監
      測紀錄之真確性及是否符合環境法規要求。並詳閱各個抗告紀錄及相對應之改
      善紀錄，茲以評定並判別改善方法之適宜性，．．」、Ｈ項「十五項個案民眾
      參與之查核：針對每個個案，查驗民眾參與環境影響評估之程度．．」，足見
      原告均有一定之工作有待完成，再依第四條付款方式明定：「‧‧‧乙方提交
      期中研究報告『經甲方認可繼續辦理』後撥付六十％，本計畫執行完成後，乙
      方提交正式報告經甲方認可結案後撥付二十％‧‧‧」，即為「完成一定工作
      取得報酬」之約定，原告主張此類為執行計畫之處理事務，屬於委任契約，亦
      無可採。
    ３原告主張編號８５、１５６為約定技師簽證費用部分，業經被告為認諾，並變
      更原處分為補稅四四四、一八一元，罰鍰金額為三、○八五、五○○元，有被
      告九十二年十月三十一日補充答辯狀可稽，原處分超過部分，原告之訴為有理
      由，應將該部分原處分及訴願決定均撤銷。
    ４原告主張合約編號一○七等四件合約書其契約內容為雙方分工事項，係就內部
      分工之權利義務加以明定，非就雙方間誰對誰承攬工作而有訂定契約，非屬承
      攬契約部分，經查雖原告主張係內部分工之契約，惟原告並未提供與本件合約
      乙方「財團法人台灣產業服務基金會」共同承攬行政院環保護署「醫療事業廢
      棄物焚化爐功能評估及事業廢棄物管理訓練」之共同承攬合約書以實其說；且
      依原告提供之代表性合約書編號二○九號「『醫療事業廢棄物焚化爐功能評估
      及事業廢棄物管理訓練』專案研究計畫工作計畫書合約附件所載工作範圍「（
       一）現有醫療事業廢棄物焚化爐基本功能資料建檔。（二）已試燒合格醫療
      事業廢棄物焚化爐功能評估及操作管理規範研擬。（三）有害事業廢棄物格式
      化試燒計畫書增修訂。（四）有害事業廢棄物焚化處理試澆結果之審核書表製
      作之研擬。（五）有害事業廢棄物產量及遴合焚化處理之種類，數量調查推估
      。（六）製程有害事業廢棄物之產源、產生量及製造調查統計。（七）製程有
      害事業廢棄物管制稽查手冊擬訂。（八）北、中、南區適合焚化處理之有害導
      業廢棄物事業機構之管理訓練。（九）配合認定標準之修訂製修訂事案廢棄物
      清理計畫書。（十）事業廢棄物清理電腦管制系統之建立。」，契約第二條計
      畫內容「乙方工作分配負責部分如本計畫之合約附件中所載。」第五條付款辦
      法「‧‧‧（二）第二期：乙方完成負責工作內所有工作項目經甲方核可同意
      ，且經業主審查核可，並於甲方收到業主款項後，撥付總經費之百分之八十尾
      款‧‧‧」，已具承攬契約之「完成一定工作，始得請求報酬」之特徵，自屬
      次承攬性質之契據，原告主張為雙方分工事項之約定，為無可採。
    ５原告主張合約編號１１０等六件合約書係顧問契約及對外分工事項，第三人僅
      擔任原告之技術顧問，提供諮詢事項，並且對於雙方對外分工界定，應屬委任
      關係，非屬承攬契約部分，經查依原告所提供之具代表性之合約書明細表編號
      一一三號「嘉義市八掌溪水污染防治規劃研究」契約附件工作計畫書所載，其
      工作內容包括「水質現況調查及污染源分析、污水量及污染量推估、水污染整
      治綱要方案、污水下水道系統初步規劃、監測計畫、稽查計畫等；合約第四條
      付款辦法規定：「甲方應於乙方完成各期工作並經業主審查通過後，於收到業
      主撥付各該期服務費後給付乙方服務費用。‧‧‧第二期款：乙方應於提交期
      中報告，經業主及甲方核可繼續辦理後，撥付服務費用總額百分之二十‧‧‧
      第三期款：本計畫執行完成後，乙方依據業主及甲方審查意見做必要之修正，
      於經業主及甲方核可後，撥付服務費用總額百分之六十‧‧‧」。足認本件合
      約書亦係原告自嘉義市環境保護局承做「嘉義市水污染防治實施方案規劃」後
      ，再行與美商旭環股份有限公司台灣分公司就其中部分項目為次承攬契約。原
      告主張為委任契約為無可採。
    ６關於原告主張合約編號四○等七件合約書無法從契約表面明顯判斷是否具有承
      攬性質部分：
    原告提供之合約書明細表編號四○號「申請有害事業廢棄物代處理機構設置及
      操作許可計畫合約書」，經查其工作計畫書記載（一）申請設置許可階段，包
      括環境背景資料蒐集、設置許可申請資料撰寫：申請基本資料彙整及處理設備
      、工具規劃說明書、工程計畫說明書、環境說明書；（二）申請操作許可階段
      ，包括（一）基本資料調查蒐集及整理（二）操作許可申請資料撰寫：環境管
      理及建廠期間定期監測及試運轉之報告等，應由原告完成之工作，其合約第五
      條付款辦法亦規定「‧‧‧第二期款：設置許可申請經審核通過後一個月內，
      由甲方付給乙方新台幣參拾萬元整。（三）第三期款、操作許可申請經審核通
      過後一個月內，由甲方給付乙方新台幣肆拾萬元整。」第六條計畫之執行：「
      （一）乙方應按本合約所附『工作計畫書』所列工作辦理各項工作。」，與承
      攬契約特有之「完成工作，始有報酬」，並無差異，而與民法第五百四十五條
      、第五百四十六條之委任契約，並不相同。
    原告提供之合約書明細表編號七○號「申請廢棄物處理廠操作許可工作計畫合
      約書」，經查其工作計畫書訂明工作項目包括（一）基本資料調查蒐集及整理
      。（二）操作許可申請資料撰寫，原告應負責資料調查、蒐集、監測、分析、
      設備安裝及試測試等工作，且依合約第五條付款辦法規定：「‧‧‧（二）第
      二期款：試運轉計畫書經審核通過後一個月內，由甲方給付乙方總經費之二十
      ％‧‧‧（三）第三期款：完成操作許可工作計畫書並送審後一個月內，由甲
      方給付乙方總經費之三十％‧‧‧（四）第四期款：操作許可申請經審核通過
      後一個月內，由甲方給付乙方總經費三十％‧‧‧」第六條計畫之執行：「（
      一）乙方應按本合約所附『工作計畫書』所列工作辦理各項工作。」與承攬契
      約特有之「完成工作，始有報酬」，並無差異，而與民法第五百四十五條、第
      五百四十六條之委任契約，並不相同。
    原告提供之合約書明細表編號七一號「申請廢棄物處理廠設置及操作許可工作
      計畫合約書」，經查其工作計畫書記載（一）申請設置許可階段，包括環境背
      景資料蒐集、設置許可申請資料撰寫：申請基本資料彙整及處理設備、工具規
      劃說明書、工程計畫說明書、環境說明書；（二）申請操作許可階段，包括（
      一）基本資料調查蒐集及整理（二）操作許可申請資料撰寫：環境管理及建廠
      期間定期監測及試運轉之報告等，應由原告完成之工作，其合約第五條付款辦
      法規定「‧‧（二）第二期款：完成設置許可經審核通過後一個月內，由甲方
      給付乙方總經費之二十％‧‧‧（三）第三期款：完成試運轉計畫書經審核通
      過後一個月內，由甲方給付乙方總經費之三十％‧‧（四）第四期款：操作許
      可申請經審核通過後一個月內，由甲方給付乙方總經費三十％‧‧」第六條計
      畫之執行：「（一）乙方應按本合約所附『工作計畫書』所列工作辦理各項工
      作。」與承攬契約需達一定目的始有報酬之特性相符，而與民法第五百四十五
      條、第五百四十六條之單純處理事務之委任契約，尚不相同。
    原告提供之合約書明細表編號一○一號「『區域性垃圾規範初步規劃及垃圾收
      費成效評估』問卷調查及問卷回收委託簡約」、一○二號「『區域性垃圾規範
      初步規劃及垃圾收費成效評估』問卷調查及問卷回收委託簡約」、一○三號「
      『區域性垃圾規範初步規劃及垃圾收費成效評估』問卷調查及問卷回收委託簡
      約」、一○四號「『區域性垃圾規範初步規劃及垃圾收費成效評估』問卷調查
      及問卷回收委託簡約」，經查該等合約之付款辦法規定「２．乙方完成工作提
      出成果報告經甲方認可後，由甲方於三十日內撥付計畫經費百分之六十給乙方
      ‧‧‧」；特定事項「乙方之工作內容為輔導各清理執行機關填寫問卷及負責
      協助甲方問卷回收；乙方並對執行機關轄區內之堆置場進行場區現況拍照工作
      ，每場至少拍照四張」；其他事項規定「３．乙方為辦理此項工作所需之設備
      、人力、交通差旅費及其人員之工作安全等，均由乙方自理。」是以並非僅單
      純問卷調查事務書信之處理，原告仍有定量赴各機關執行並完成一定工作之約
      定，且委任與承攬均為勞務契約，並非勞務契約均為委任契約，原告主張為委
      任契約，為無可採。
據上論結，本件原告之訴為部分有理由，部分無理由，爰依行政訴訟法第一百零四條
，民事訴訟法第第七十九條，判決如主文。
中      華      民      國    九十二    年     十一     月    二十六    日
                 臺 北 高 等 行 政 法 院   第 五 庭
                                審判長法官   張瓊文
                                      法官   劉介中
                                      法官   黃清光
右為正本係照原本作成。
如不服本判決，應於送達後二十日內，向本院提出上訴狀並表明上訴理由，如於本判
決宣示後送達前提起上訴者，應於判決送達後二十日內補提上訴理由書（須按他造人
數附繕本）。
中      華      民      國    九十二    年     十一     月    二十六    日
                                    書記官  楊子鋒


司法院資訊處製作；財團法人民間司法改革基金會備份。
